【裁判字號】    89,上易,2640
【裁判日期】    890930
【裁判案由】    妨害婚姻
【裁判全文】
臺灣高等法院臺中分院刑事判決                  八十九年度上易字第二六四號
    上  訴  人  臺灣臺中地方法院檢察署檢察官
    被      告  甲○○○
右上訴人，因被告妨害婚姻案件，不服臺灣臺中地方法院八十九年度易字第三０四０
號，中華民國八十九年九月三十日第一審判決（聲請簡易判決處刑案號：臺灣臺中地
方法院檢察署八十九年度偵字第一一一九一號），提起上訴，本院判決如左：
    主  文
上訴駁回。
    理  由
一、公訴意旨略以：被告甲○○○係乙○○之妻，為有配偶之人，吳守昌（經原審判
    決有期徒刑三月，已確定）亦明知甲○○○為有配偶之人，二人竟均基於概括之
    犯意，自民國八十七年間起至八十九年六月二十三日止，分別在台中市愛之船賓
    館內等處所，連續發生性關係多次。嗣於八十九年六月三十日下午三時五十三分
    許，在台中市○區○○路三段三七二號「鳳城大飯店」三０七室處，為乙○○會
    同警員查獲吳守昌、甲○○○共處一室，始查知上情，因認被告涉有刑法第二百
    三十九條之通姦罪嫌云云。
二、按檢察官就犯罪事實一部起訴者，其效力及於全部，為刑事訴訟法第二百六十七
    條所明定。次按檢察官就犯罪事實一部起訴者，其效力及於全部，係指已起訴之
    部分及未起訴部分，均應構成犯罪，並且有牽連關係者而言，若起訴之事實不構
    成犯罪，縱未起訴之部分應構成犯罪，根本上既不生牽連關係，即無一部效力及
    於全部之餘地（參照最高法院三十七特覆字第三七二二號判例意旨及陳樸生所著
    刑事訴訟法實務增訂版公訴之效力）。經查，本案告訴人乙○○於會同警方查獲
    被告吳守昌等二人時，僅有乙○○提出告訴，該案被告吳守昌之配偶吳曾環環並
    未同時提出告訴，檢察官於八十九年七月十三日偵查終結聲請簡易判決處刑，並
    於八十九年七月二十四日繫屬於原審臺中簡易庭之事實，有原審之上開卷宗可稽
    ，則依檢察官所起訴之事實，顯係指被告甲○○○涉有通姦罪嫌，而被告吳守昌
    則涉有相姦罪嫌甚明。又該案承辦法官傳喚該兩被告於八十九年八月二十二日調
    查後，該案告訴人乙○○即於同月二十五日具狀撤回對甲○○○之告訴，承辦法
    官即於同月三十一日簽請改由原審刑事庭辦理，而由該院改分八十九年易字第三
    ０四０號案件受理，此亦有該等案卷可憑。再者，該案承辦法官定期於八十九年
    九月二十六日審理，並於同年九月三十日宣判，而判決被告吳守昌有期徒刑三月
    ，被告甲○○○則因已撤回而判決公訴不受理，此復有該卷宗可佐。是依上所述
    ，被告甲○○○起訴之通姦犯行，既經告訴人於第一審辯論終結前具狀撤回告訴
    在案，則原審自應依法判決公訴不受理。其後另一告訴人吳曾環環雖於上訴請求
    狀內主張，伊曾於八十九年八月二十四日具狀向地檢署告訴，該兩被告涉有同一
    通姦犯行云云，但吳曾環環所告訴者，係吳守昌通姦，甲○○○則係相姦罪嫌，
    該事實雖與乙○○所告訴者具有想像競合犯之關係，但吳曾環環之告訴既係於該
    案之公訴提起之後所為，該犯行且未據檢察官於起訴書載明（如有，該兩被告應
    係各犯通姦、相姦罪），則揆諸上開說明，起訴部分既應諭知公訴不受理之判決
    ，即與併辦之部分，難認有裁判上一罪之關係，被告甲○○○之上開併辦相姦案
    情，自非原審所得一併審理至明。
三、檢察官上訴意旨略稱告訴人吳曾環環於八十九年八月二十四日即向地檢署提出告
    訴，並經地檢署移送原審併辦，原審竟認吳守昌之配偶吳曾環環未對被告甲○○
    ○提出告訴云云，自有未合，請求撤銷改判，固非無見。惟查，依告訴人吳曾環
    環八十九年八月二十四日所提出之告訴狀，顯係在檢察官原先之起訴之後甚久，
    又依原審所有卷宗所示，該併辦部分並未於原審審理之前送至法院，則原審自無
    從知悉有併辦（參見原審卷三三頁，該併辦係八十九年十月六日由原審收狀），
    且依上所述，起訴部分既經撤回告訴而應判決公訴不受理，該併辦部分即屬無從
    一併審理，是依上所述，原審就被告甲○○○之判決公訴不受理，經核並無不合
    ，檢察官依上開理由，提起上訴，指摘原審之認事用法不當，自為無理由，其上
    訴應予駁回，並且得不經言詞辯論為之。至另一告訴人吳曾環環所提起之告訴，
    檢察官已分案以八十九年偵字第一五四八０號受理在案，雖經原審退回併辦，且
    告訴人吳曾環環已於原審八十九年九月十六日撤回對吳守昌部分之告訴（參見原
    審卷十頁），但甲○○○部分並未經撤回，又原審之被告甲○○○起訴部分，係
    判決公訴不受理之程序判決，自不生實體既判力，應由檢察官就吳曾環環嗣後之
    告訴，依法處理，併此敘明。
據上論結，應依刑事訴訟法第三百七十二條、第三百六十八條，判決如主文。
中      華      民      國    八十九      年    十一      月    十六    日
                              臺灣高等法院臺中分院刑事第二庭
                                    審判長法  官  羅  禮  政
                                          法  官  陳  欣  安
                                          法  官  蔡  聰  明
右正本證明與原本無異。
不得上訴。
                                          書記官    瑞  芳
中      華      民      國    八十九      年    十一      月    十七    日
                                                                        Ｋ


司法院資訊處製作；財團法人民間司法改革基金會備份。
